【裁判字號】    97,消債更,393
【裁判日期】    980219
【裁判案由】    更生事件
【裁判全文】
臺灣基隆地方法院民事裁定           97年度消債更字第393號
債  務  人  甲○○
代  理  人  胡志彬律師
上列當事人因消費者債務清理事件聲請更生，本院裁定如下：
    主  文
聲請駁回。
聲請費用由聲請人負擔。
    理  由
一、按聲請更生或清算不合程式或不備其他要件者，法院應以裁
    定駁回之，但其情形可以補正者，法院應定期間先命補正，
    消費者債務清理條例（下稱本條例）第8 條定有明文。又債
    務人對於金融機構因消費借貸、自用住宅借款、信用卡或現
    金卡契約而負債務，在聲請更生或清算前，應提出債權人清
    冊，以書面向最大債權金融機構請求協商債務清償方案並表
    明共同協商之意旨，復為本條例第151條第1項所明定。而本
    條例第151條第1項所訂之前置協商程序，揆其立法意旨無非
    認債務人對於金融機構因前開原因所負欠債務，其法律關係
    較為單純明確，金融機構並已訂有債務協商機制，如能協商
    成立，債務人不需依本條例聲請更生或清算，可疏減法院負
    擔，有效分配司法資源，並使債務人得自主解決其債務，爰
    就此部分採行協商前置主義。再中華民國銀行公會為使協商
    前置程序順利並快速進行，擬定相關所需文件說明：包括(1)
    前置協商申請書；(2)身分證正反面影本；(3)申請人財產及收
    支狀況說明書；(4)債權人清冊；(5)近2 年綜合所得資料清單
    及最近1個月核發財產資料；(6)近3個月薪資證明（如無證明
    請出具收入切結書）；(7)勞工保險投保資料表及明細（如無
    資料可免提供）。並於網路上公告、備妥相關申請表格供債
    務人下載。經核前開文書既屬達成協商所必要審核文件（包
    含為確認「確為債務人本人申請協商」及「可能履行之協商
    內容」等），且已較債務人向法院聲請更生或清算時所應提
    出及檢附文件簡便，故無提出之困難性，並於協商不成立後
    可挪作聲請更生或清算應提出文件之一部；加以承前述，協
    商前置之立法意旨在疏減法院負擔，而責由最大債權行銀介
    入以求當事人間得自主解決債務，於適當範圍令債務人配合
    提出相關文件，以減輕最大債權銀行依法律授權調取（詳本
    條例第151條第2項），應符衡平原則。即銀行公會所訂前述
    應檢附文件，雖較法律所規定之內容繁瑣，但有其必要，並
    易促成協商方案形成。準此，倘債務人未提供上開資料致前
    置協商申請遭退件，應視為自始未申請協商，自不得逕行聲
    請更生。
二、本件聲請意旨略以：聲請人有不能清償債務之情事，於本條
    例施行後，曾於民國（下同）97年5 月29日以存證信函之書
    面，向最大債權銀行安泰銀行申請並表明共同協商債務清償
    方案，經該行於97年5 月30日收受後，逾30日未開始協商，
    且迄今業已逾90日，符合本條例第153 條之規定。再者，聲
    請人於申請共同協商後，債權銀行仍為強制執行扣薪之行為
    ，依本條例施行細則第44條之規定，應視為協商不成立，爰
    依法提出更生之聲請云云。
三、經查：本院為明瞭聲請人之前置協商情形，於98年1 月12日
    以基院慧97消債更地字第393 號函詢安泰銀行是否有通知聲
    請人補正？抑或迄今未進行任何前置協商？該行於98年2 月
    10日以民事陳報狀陳稱：「債權人曾於97年6月2日受理債務
    人之前置協商存證信函乙封，然不符申請之制式要件，故次
    日（6月3日）依債務人留存之…地址，掛號寄出補件通知函
    。惟補件通知函於6 月13日郵局以『查無此址』退回，細查
    後…再次寄出補件通知函，…。然自債權人依正確地址寄出
    補件通知函後，…，至今仍無收到債務人申請前置協商之文
    件。」等語，有陳報狀一紙及所附之安泰銀行前置協商紀錄
    表附卷可憑。是以，最大債權銀行通知聲請人申請文件不符
    規定，則聲請人補正申請相關文件，係為促成協商方案形成
    而於適當範圍令聲請人配合提出，有其必要性，然聲請人知
    悉申請文件不符規定，本應補正相關文件而無正當理由，竟
    不予補正，故意延滯協商程序，自不得執此可歸責己之事由
    ，援引同法第153 條前段之規定，主張最大債權銀行逾30日
    不開始協商。從而，依上說明，本件聲請人應視為自始未申
    請協商，遑論逾90日協商不成立或有本條例施行細則第44條
    所定之情形。準此，本件聲請人聲請更生，既未遵循本條例
    第151條第1項規定，先與全體金融機構債權人完成債務協商
    程序，即進而向本院提出更生聲請，顯係違背本條例之立法
    意旨，且上開欠缺又屬無從補正，自應駁回其更生之聲請。
四、依消費者債務清理條例第8 條、第15條，民事訴訟法第95條
    、第78條之規定，爰裁定如主文。
中    華    民    國    98    年    2     月    19    日
                  民事庭法    官  徐世禎
以上正本係照原本作成。
如對本裁定抗告，應於本裁定送達後10日內，向本院提出抗告狀
，並繳納抗告費新臺幣1000元。
中    華    民    國    98    年    2     月    19    日
                        書 記 官  周素秋


司法院資訊處製作；財團法人民間司法改革基金會備份。
